【裁判字號】    98,上易,741
【裁判日期】    980507
【裁判案由】    過失傷害
【裁判全文】
臺灣高等法院刑事判決                 98年度上易字第741號
上  訴  人
即  被  告  丙○○
                      樓
上列上訴人因過失傷害案件，不服臺灣臺北地方法院98年度易字
第34號中華民國98年2月13日第一審判決（起訴案號：臺灣臺北
地方法院檢察署97年度偵字第25793號），提起上訴，本院判決
如下：
    主  文
上訴駁回。
    事  實
一、丙○○於民國97年7月14日晚間11時許，以狗鍊牽其所飼養
    之黃金獵犬（暱稱「小福」）至其所居住臺北市大安區○○○路○段311巷60號「成功國宅」社區1樓中庭散步，其明知
    所飼養黃金獵犬先前曾有攻擊他人紀錄，出入公共場所或公
    眾得出入之場所應以長度不超過1.5公尺之鍊繩牽引，並應
    戴口罩作為防護措施，且依當時情形，並無不能注意情事，
    竟疏未注意為該隻黃金獵犬戴上口罩，且未妥善拴緊鍊繩，
    致該隻黃金獵犬因狗鍊鬆脫而逃脫。嗣丁○○（原名「甲○○」）與友人於翌日（15日）凌晨1時許，在臺北市大安區
    ○○○路二段311巷36號便利商店門前，因見丙○○所飼養
    黃金獵犬在外流浪，擔心該隻黃金獵犬挨餓，返家拿取狗飼
    料欲餵食之，丁○○因手上之塑膠袋突然滑落地面伸手撿拾
    時，竟遭該隻黃金獵犬撲咬，致丁○○受有右手指撕裂傷（
    約1.50.5公分、0.20.1公分、10.2公分、0.10.1公
    分）之傷害。
二、案經丁○○訴由臺北市政府警察局大安分局報請臺灣臺北地
    方法院檢察署檢察官偵查起訴。
    理  由
壹、程序方面：
一、按被告以外之人於偵查中向檢察官所為陳述，除顯有不可信
    之情況者外，得為證據，刑事訴訟法第159條之1第二項定有
    明文。偵查中被告以外之人（包括證人、鑑定人、告訴人、
    被害人及共同被告等）於偵查中之證詞，性質上均屬傳聞證
    據。惟現階段刑事訴訟法規定檢察官代表國家偵查犯罪、實
    施公訴，依法其有訊問被告、證人及鑑定人之權，證人、鑑
    定人且須具結，而實務運作時，檢察官偵查中向被告以外之
    人所取得之陳述，原則上均能遵守法律規定，不致違法取供
    ，其可信度極高，職是，被告以外之人前於偵查中已具結而
    為證述，除反對該項供述得具有證據能力之一方，已釋明「
    顯有不可信之情況」之理由外，不宜以該證人未能於審判中
    接受他造之反對詰問為由，即遽指該證人於偵查中之陳述不
    具證據能力。是證人即告訴人丁○○於檢察官偵查時具結所
    為之證述，被告未曾提及檢察官在偵查時，有任何不法取供
    之情形，且客觀上並無顯不可信之情況，是前揭證人於偵查
    中之證言自具有證據能力。
二、復按除刑事訴訟法第159條之1至同法159條之3之情形，下列
    文書亦得為證據：一除顯有不可信之情況外，公務員職務上
    製作之紀錄文書、證明文書；二除顯有不可信之情況外，從
    事業務之人於業務上或通常業務過程所須製作之紀錄文書、
    證明文書；三除前二款之情形外，其他於可信之特別情況下
    所製作之文書，刑事訴訟法第159條之4定有明文。查國防醫
    學院三軍總醫院急診部外傷簡圖、急診病歷，性質上雖均屬
    被告以外之人於審判外之書面陳述，而為傳聞證據，惟此乃
    醫師依醫師法第17條之規定出具之診斷書及醫護人員於例行
    性之醫療過程中所須製作之紀錄文書，且無不可信之情況，
    應屬刑事訴訟法第159條之4第3款所稱之其他於可信之特別
    情況下所製作之紀錄、證明文書，自應認得為證據，而有證
    據能力。
貳、實體部分
一、訊據上訴人即被告丙○○固坦承有於97年7月14日晚間11時
    許，以狗鍊牽其所飼養之黃金獵犬（暱稱「小福」）至「成
    功國宅」社區1樓中庭散步時，未將該黃金獵犬戴上口罩，
    且未妥善拴緊鍊繩，致該黃金獵犬因狗鍊鬆脫而逃脫，且該
    黃金獵犬於翌日（15日）凌晨1時許，在臺北市大安區○○○路○段311巷36號便利商店門前咬傷告訴人丁○○等事實
    ，惟矢口否認有何過失傷害犯行，辯稱：本件係因伊所飼養
    黃金獵犬在玩耍地上之塑膠袋，告訴人未停下觀察狗表情，
    即擅自伸手撿拾塑膠袋，引起狗兒不悅而以狗嘴含住告訴人
    手指，告訴人一時心驚，將手指強力自狗嘴中抽回，才受有
    手指撕裂傷云云。經查：
  (一)被告所飼養之黃金獵犬「小福」於前揭時地，因被告未妥善
    拴緊鍊繩而逃脫，嗣並因丁○○撿拾掉落地面之塑膠袋，遭
    小福撲咬而受有如事實欄所載之傷害等情，迭據證人即告訴
    人丁○○於偵查及原審審理時證述綦詳（見偵字第25793號
    卷第27頁至第28頁、原審卷第11頁反面至第12頁），且被告
    所飼養之黃金獵犬於前揭時地並未綁鍊繩，且有咬傷告訴人
    一節，亦據證人即在場人乙○○於本院審理時證述甚明（見
    本院卷第32頁正、反面）；而告訴人於97年7月15日前往國
    防醫學院三軍總醫院就醫時，確有右手指撕裂傷（約1.5 
    0.5公分、0.20.1公分、10.2公分、0.10.1公分）等
    傷害，亦有該醫院急診部外傷簡圖（見偵字第25793號卷第
    7頁）、三軍總醫院急診病歷（見原審卷第15頁）及告訴人
    傷勢照片（見原審卷第16至18頁）附卷可稽。再參以被告於
    偵查、原審及本院審理時均坦承於上揭時地撲咬告訴人之黃
    金獵犬確係伊所飼養之「小福」，伊於外出溜狗時，未將「
    小福」戴上口罩，且狗鍊鬆脫，導致「小福」逃脫等情（見
    偵字第25793號卷第23頁、原審卷第10至12頁反面、本院卷
    第18頁），堪認證人丁○○所為上揭指證，應屬真實而可採
    信。被告雖辯稱上開告訴人傷勢照片上並無日期，無法證明
    該照片上之傷勢係於前揭時地由「小福」咬傷云云，然依前
    揭國防醫學院三軍總醫院急診部外傷簡圖所載之告訴人受傷
    位置，核與前揭告訴人傷勢照片中告訴人受傷位置並無不符
    ，而該等傷勢亦難以己力造成，是被告此部分所辯，要無可
    採。又告訴人所提出之病歷雖有以英文記載部分內容，惟關
    於告訴人受有前開傷害一節，該病歷「國際病名分類號碼」
    欄內業已記載「手開放性傷口，手指除外，未提及併發症」
    、「狗咬傷」等語甚明；況本案中復有國防醫學院三軍總醫
    院急診部外傷簡圖在卷可併參酌，是縱病歷部分記載英文，
    亦無礙於告訴人確有因前開遭被告所飼養之黃金獵犬咬而受
    有傷害之事實，是被告辯稱該病歷是英文書寫云云，自不足
    憑為其有利之認定。
  (二)被告雖又辯稱本件係因其所飼養黃金獵犬在玩耍地上之塑膠
    袋，告訴人係有飼養大型犬經驗之人，卻未停下觀察狗表情
    ，擅自伸手搶該塑膠袋，引起狗兒不悅故以狗嘴含住告訴人
    手指，告訴人強力將手指自狗嘴中抽回，始導致手指受傷，
    故告訴人受傷係其刻意造成的傷害云云。惟本件告訴人係因
    伊手上之塑膠袋突然滑落地面，伸手欲撿拾塑膠袋時，突遭
    被告所飼養之黃金獵犬撲咬，已據證人丁○○於偵查及原審
    審理時證述明確（見偵字第25793號卷第27頁、原審卷第11
    頁反面），衡以一般人於手上塑膠袋突然掉落地面之同時，
    基於本能反應，通常會立即伸手撿拾，告訴人此舉顯係基於
    本能之反射性動作，並無違反人之常情，焉有從容時間得以
    仔細觀察被告所飼養黃金獵犬「小福」面部表情？況告訴人
    僅係於路途中巧遇該隻黃金獵犬，與該犬隻並無長期共同生
    活經驗，如何能藉由犬隻之臉部表情判斷狗隻情緒以避免遭
    撲咬？是告訴人遭該黃金獵犬咬時，自亦無從憑為判斷只是
    咬或含，況該黃金獵犬如僅係含住告訴人之手指，則縱告訴
    人反射性強力將手指抽回，應可輕易取出，亦不可能受有如
    事實欄所受之傷害。至被告雖於本院審理時辯稱該塑膠袋並
    非告訴人掉落，而係原本就在地上云云，並舉證人乙○○為
    證，然依證人乙○○於本院審理時所述：「（妳是否知道塑
    膠袋那裡來的？）不知道。我沒有親眼看到」、「（塑膠袋
    是否告訴人帶來掉下來的？）告訴人是拿一盤的飼料，我沒
    有看到塑膠袋，告訴人放下後就去便利商店，告訴人從便利
    商店出來後是否有拿塑膠袋掉在地上，我沒有注意到」等語
    （見本院卷第32頁反面），尚無從證明該塑膠袋非告訴人所
    掉落。是被告此部分所辯，亦無可採。
  (三)按「寵物出入公共場所或公眾得出入之場所，應由7歲以上
    之人伴同。具攻擊性之寵物出入公共場所或公眾得出入之場
    所，應由成年人伴同，並採取適當防護措施。前項具攻擊性
    之寵物及其所該採取之防護措施，由中央主管機關公告之」
    、「本法第20條第1項所稱適當防護措施，指伴同之人應以
    鍊繩牽引寵物或以箱、籠攜帶」，動物保護法第20條及其施
    行細則第4條分別定有明文。再按「23公斤以上之犬隻，出
    入公共場所或公眾得出入之場所，應由成年人伴同，及以長
    度不超過1.5公尺之鍊繩牽引作為防護措施。具攻擊性品種
    或有攻擊紀錄之犬隻，出入公共場所或公眾得出入之場所，
    除應由成年人伴同，及以長度不超過1.5公尺之鍊繩牽引外
    ，應戴口罩作為防護措施」，亦經行政院農業委員會於90年
    9月25日公告在案。被告雖於本院審理時否認其所飼養之黃
    金獵犬「小福」先前曾有攻擊他人之紀錄（見本院卷第34頁
    ），然此業據其於原審審理中供承：「我的狗之前有因為吃
    東西咬過別人，那個人也是餵狗吃東西，我的狗跑掉當天，
    我沒有幫狗戴上口罩，大型犬依照規定必須要戴上口罩才能
    出去，這個我知道」等語甚明（見原審卷第11頁），是被告
    係疏未注意為其所飼養黃金獵犬戴上口罩，且未妥善拴緊鍊
    繩，致該黃金獵犬於外出散步時因狗鍊鬆脫而逃脫，嗣後咬
    傷告訴人，被告有應注意、能注意而不注意之過失甚明，且
    其過失與告訴人所受傷害間具有相當之因果關係，亦屬明確
    。被告於原審時雖聲請傳喚證人戊○○，欲證明其於案發後
    已透過戊○○轉交醫藥費予告訴人（見原審卷第11頁），然
    告訴人於偵查中業已自陳確實有收到被告所交付新臺幣
    2,000元賠償金，但伊覺得不夠，不願意與被告和解等語在
    卷（見偵字第25793號卷第27頁），而戊○○部分既僅是證
    明轉交醫藥費部分，即與本案待證事實無重要關係，並無傳
    訊之必要，併此敘明。
  (四)綜上所述，本件事證明確，被告過失傷害犯行，堪以認定。
二、核被告所為，係犯刑法第284條第1項前段之過失傷害罪。原
    審以被告所為事證明確，犯行堪予認定，適用刑法第284條
    第1項前段、第41條第1項前段，刑法施行法第1條之1第1項
    、第2項前段之規定，併審酌被告明知其所飼養黃金獵犬先
    前有咬傷他人之經驗，本應注意予以適當之管束並使用適當
    之防護工具，以免無故咬傷他人，竟疏未注意，致其飼養之
    犬隻無故撲咬告訴人成傷，且迄未與告訴人達成和解，犯後
    未能坦承犯行，態度不佳及其品行、生活狀況、智識程度、
    告訴人所受之傷勢等一切情狀，量處拘役50日，並諭知易科
    罰金之折算標準。經核其認事用法及量刑均無不當。被告上
    訴意旨，以其並未放任狗在外傷人，而是狗鏈鬆脫，狗才跑
    掉，後來有找到午夜12時，但因從事派報工作，每日凌晨2
    時30分就得開始工作，始未能持續尋找；而依在場之乙○○
    女士所述，告訴人係與乙○○談話時，上開黃金獵犬正在旁
    邊咬塑膠袋玩，告訴人不知為何伸手去拿塑膠袋而遭狗咬手
    指所致，而告訴人與女友亦有飼養大型犬，應知狗不可在狗
    咬東西時，從狗嘴上搶東西之習性，可見本件係告訴人一時
    疏忽所造成；又事發後社區總幹事戊○○已代其支付醫藥費
    予告訴人，只是不知為何告訴人留存在戊○○處之電話號碼
    不通，以致無法與告訴人聯絡，其非不負責人之人云云為由
    ，指摘原審判決不當，然上開所指均不足採，業經本院於前
    開理由予以指駁說明，是被告之上訴並無理由，應予駁回。
據上論斷，應依刑事訴訟法第368條，判決如主文。
本案經檢察官李叔芬到庭執行職務。
中    華    民    國    98    年    5     月    7     日
                  刑事第二十二庭審判長法  官  何菁莪
                                      法  官  江振義
                                      法  官  李麗珠
以上正本證明與原本無異。
不得上訴。
                                      書記官  陳禹任
中    華    民    國    98    年    5     月    14    日
附錄：本案論罪科刑法條全文
刑法第284條
因過失傷害人者，處6月以下有期徒刑、拘役或5百元以下罰金，
致重傷者，處1年以下有期徒刑、拘役或5百元以下罰金。
從事業務之人，因業務上之過失傷害人者，處1年以下有期徒刑
、拘役或1千元以下罰金，致重傷者，處3年以下有期徒刑、拘役
或2千元以下罰金。


司法院資訊處製作；財團法人民間司法改革基金會備份。
